臺灣臺北地方法院小額民事判決
109年度北小字第3346號
原      告  林順進  
被      告  謝至瑜  


上列當事人間請求侵權行為損害賠償事件，經臺灣新北地方法院
移送前來（109年度重小字第1495號），本院於民國110年11月17
日言詞辯論終結，判決如下：
    主  文
被告應給付原告新臺幣捌萬貳仟元，及自民國一百零九年九月十
一日起至清償日止，按週年利率百分之五計算之利息。
訴訟費用新臺幣壹仟元由被告負擔。
本判決得假執行。但被告如以新臺幣捌萬貳仟元為原告預供擔保
，得免為假執行。
    事實及理由
一、按訴狀送達後，原告不得將原訴變更或追加他訴，但請求之
    基礎事實同一者，不在此限，民事訴訟法第255條第1項第2
    款定有明文。查原告於起訴時，原以被告謝志瑜為被告，有
    起訴狀可稽（見臺灣新北地方法院【下稱新北地院】109年
    度重小字第1495號卷【下稱新北地院卷】第11頁），嗣於民
    國109年5月26日遞狀以書狀追加被告吳金興為侵權行為之共
    同被告，亦有民事共同侵權賠償起訴狀及新北地院三重簡易
    庭109年6月8日準備程序筆錄可憑（見新北地院卷第89、193
    頁），復於110年11月17日言詞辯論期日當庭撤回對被告吳
    金興部分之起訴，亦有言詞辯論筆錄可按（見本院卷二第20
    1頁），核其所為，係基於后述侵權行為之同一事實，依上
    開規定，應予准許。再按，被告謝至瑜經合法通知，未於最
    後言詞辯論期日到場，復核無民事訴訟法第386條所列各款
    情事，爰依原告之聲請，准由其一造辯論而為判決。
二、原告主張：吳金興及被告謝至瑜於103年4月27日透過網路在
    PTT網站的法律板上，推由被告謝至瑜以暱稱「郭瑜大超人
    」發文宣稱自己是中華民國權益保障協會（下稱保障協會）
    的「郭瑜」，並強調該協會是內政部底下的一個人民團體，
    且由11位各領域超過25年資歷之專業律師所組成，並留下聯
    絡電話，被告謝至瑜自稱為保障協會之業務推廣專員，並由
    實際上不具律師資格之吳金興假稱「吳奎新律師」名義而收
    取費用，嗣吳金興於103年4、5月間某日，透過被告謝至瑜
    向原告偽稱付費加入上開協會之會員，將來就可以提供法律
    諮詢服務，原告不疑有他而陷於錯誤，致原告受有下列損害
    ：
  ㈠原告在103年5月間某日於臺北市○○區○○○路0段000號11樓之5
    ，交付新臺幣（下同）10,000元之入會費予被告謝至瑜，再
    由被告謝至瑜轉交予吳金興，但吳金興不具律師資格實無從
    提供任何之律師法律諮詢服務。
  ㈡又原告因民事事件（即臺灣苗栗地方法院103年苗簡字第496
    號判決何宇翔應給付原告170,000元確定）與何宇翔欲討論
    和解事宜，吳金興得知此事，便推由被告謝至瑜向原告詐稱
    和解僅有半年之效力，只要原告支付和解金額3成之服務費
    ，其將再幫原告討回更多之賠償金額云云，原告信以為真，
    吳金興乃指派被告謝至瑜於103年11月13日陪同原告與何宇
    翔以和解金額140,000元簽署和解書，原告在位於苗栗縣○○
    市○○路00號之臺灣銀行苗栗分行處向何宇翔收取和解金14萬
    元現款後，原告因陷於錯誤乃依約當場交付上開和解金額三
    成計算之報酬即律師服務費計42,000元與被告謝至瑜，再由
    被告謝至瑜轉交予吳金興。又原告除在該分行支付該酬金予
    被告謝至瑜外，原告實則依據臺灣苗栗地方法院103年苗簡
    訴字第496號民事確定判決本可向何宇翔收取170,000元，卻
    誤信吳金興具有律師資格而透過被告謝至瑜提供之前揭虛假
    法律諮詢意見，導致僅以140,000元與何宇翔達成和解，致
    使原告另尚蒙受30,000元之損失（計算式：170,000元－140,
    000元=30,000元）。
  ㈢從而，被告謝至瑜與吳金興不法詐騙原告財物而侵害原告財
    產權利，故謝至瑜構成共同侵權行為，自應就原告之全部損
    害金額共計82,000元（計算式：10,000元＋42,000元＋30,000
    元＝82,000元）負賠償責任。為此，爰依民法第184條第1項
    、第185條規定，請求被告謝至瑜負共同侵權行為損害賠償
    責任等語。
  ㈣綜上，爰依侵權行為之法律關係提起本訴，並聲明如主文第
    一項所示。
三、被告謝至瑜則以：
  ㈠對於原告陳述於PTT之說法皆為當時進入吳金興事務所時，由
    吳金興親自對我講解，且辦公室有諸多法律證明文件、卷宗
    等物，導致我誤以為真。原告陳訴我找未具律師資格之假律
    師騙取他人、收取費用、代辦法律行為，皆是吳金興同意並
    要求我和原告簽入會書，並稱要幫原告處理也和原告談過案
    情，我當時是受僱於吳金興，以為這樣是正當行為，怎料到
    吳金興竟然不是律師。那年因緣際會入了吳金興所創之協會
    ，並誤以為吳金興是正牌律師，當時我晚上在夜店上班，白
    天在吳金興所創之協會上班，一心想賺錢改善家庭經濟狀況
    ，也想說跟在律師身邊總會有點出息，吳金興當時承諾我可
    以資助我念法律系，承接他的事業，我心想這也許是改變人
    生的機會，才努力找客戶幫他找案子，我真的不知道他不是
    律師，否則我絕不會犯下此錯誤，所有收取的金額也全數轉
    交吳金興。都是吳金興要我去打宣傳廣告，吳金興掛了很多
    資料在牆壁上，例如律師顧問書等資料，另在吳金興辦公室
    的書櫃上也有很多卷宗，被告謝至瑜吳金興說那是他打過的
    官司文件，費用也是吳金興叫我去收的，並非我去騙的。
　㈡我於102年間經友人介紹相識吳金興，當時我正在京華城12樓
    工作擔任服務生，因緣際會認識吳金興的員工亦是上述之友
    人，表示希望我去吳律師事務所上班，可學習一些法律常識
    ，也是不錯的路，總比在夜場工作來得好，於是我前往他所
    說的忠孝東路4段的律師事務所詳談工作，因而相識吳金興
    ，相談完後，吳金興表示他剛創立這個協會，比較需要年輕
    人來幫忙宣揚，只要我願意來工作，他每月給我底薪2萬元
    整，酬庸另計，並宣稱做得好的話薪水一個月至少6萬起跳
    ，且願意資助我唸完法律係考個律師執照，接手他30多年來
    的案件，不斷鼓吹我去幫他做事，因家中於2008年金融海嘯
    導致家道中落，使我學業無法完成，需工作補貼家計，當時
    聽到吳金興這番話，我心想也許是個翻身的機會，只要努力
    一點一邊工作一邊唸書，有朝一日我也能當個律師，於是我
    隔日就前往他所說的律師事務所開始工作，當時吳金興就表
    示他會教育我如何宣揚協會理念促進接案，至於宣揚協會也
    就是原告於起訴狀所提起的PTT貼文一事，就是吳金興當時
    教我的。自稱業務專員一事，為當時進入這協會工作時，吳
    金興印給我的名片，並告訴我有名片也比較好辦事，我心想
    亦是如此，畢竟職稱與我工作內容並無落差，因此只要有客
    戶上門，我都是拿此名片自我介紹。當時我一心努力工作，
    只求能夠鹹魚翻身改善家庭狀況，因而努力學習如何接案，
    起訴狀中提到我意圖利用內政部名義在網路上進行法律訴訟
    諮詢招攬，找來沒有律師執照的吳金興，騙取他人並自身經
    手案件且收取費用當時我負責接洽每位諮詢民眾與吳金興見
    面洽談，吳金興並要求我記錄下客人每個問題及回復，怎會
    變成我找吳金興來騙取財物呢？當時吳金興表示我只負責接
    案件，其餘的他會處理，接到原告案件時，我將對話記錄翻
    給吳金興，吳金興表示讓原告入會付1萬元入會費，討到費
    用後收三成酬庸，剩下的需求他會來協助原告對付對造，並
    表示吳金興有相關經驗要我以此經驗回覆原告，因此就有了
    原告所提及之對話內容。當時吳金興有交代，客戶任何諮詢
    ，都需印下來，放置吳金興的辦公桌上，吳金興每日皆會進
    辦公室回覆這些諮詢，再由我傳送給客戶，或將寫好的狀紙
    或存證信函以及要寄送給對造或法院之信函，全數拍照或傳
    真給客戶然後寄出，於原告所提及之存證信函，就是吳金興
    寫好要我拍照給原告，並不是出自我手，以當時我的年紀和
    學識要寫出這些文字，實在難說得通，起訴狀中所提到種種
    要求和解等，全是吳金興要求我回覆原告，陪同原告前往和
    解，並表示有相關經驗十足能把錢全數拿到手，惟因事發太
    久，我找不到當時和吳金興的種種對話記錄等語。
　㈢綜上，資為答辯，並聲明：駁回原告之訴，如受不利判決願
    供擔保請准宣告免為假執行。
四、經查，原告主張之事實，業據提出與其所述相符之PTT網站
    發文及推文截圖、被告謝至瑜名片、通訊軟體對話截圖、錄
    音檔譯文及檔案光碟、臺灣苗栗地方法院103年度苗簡字第4
    96號判決、和解書、臺灣臺北地方檢察署108年度偵字第289
    21號不起訴處分書、存證信函照片等件為證（見新北地院卷
    第19-67、107-149、167-177頁；本院卷一第51-86、96-114
    、140-162、186-192、240-300、306-597頁；本院卷二第19
    -43、131-133、139-157、189-191頁），本院審酌原告所提
    證據，堪認其主張為真實。因此，原告依侵權行為法律關係
    請求被告謝至瑜給付如主文第1項所示，為有理由，應予准
    許。至被告謝至瑜固辯稱如前述，然被告謝至瑜所稱吳金興
    當時教其於103年4月27日在PTT網站上以暱稱「marborofish
    （郭瑜大超人）」刊登標題為「中華民國權益保障協會關心
    妳」之文章，宣稱自己是中華民國權益保障協會的「郭瑜」
    ，強調該協會是內政部底下的一個人民團體，係由11位各領
    域專業律師組成且律師資歷都超過25年以上云云，結果即遭
    PTT網站之網友於同年月日群起質疑：「1.內政部人民團體
    全球資訊網，查無貴會成立資料_2.根據內政部函覆公文，
    係為允許申請人可以開始招募會員並於一定時間內完成，逾
    期該函失效...依照內政部公文要求之時間點，貴會是否已
    經完成？？？？」、「內政部函係102.04.25號公文，6個月
    內需籌備完成_頂多再延3個月....」、「這根本就是遊走律
    師法邊緣且該協會似乎尚未成立」等語，被告謝至瑜見網友
    群起質疑，乃以暱稱「marborofish」回應：「關於各位大
    大的指教_我明日上班將會請我們理事提供相關公文給我拍
    照上傳」云云（上開PTT網站發文及推文截圖，均見本院卷
    一第186-192頁），任何一般常人至此自當求證所稱「保障
    協會」之合法成立與否？所謂11位專業律師為何人？又理事
    係何人？並對叫其在PTT網站發表此文之吳金興詳予問明上
    開疑問，以利回答網友，更應向吳金興詢問為何需以化名「
    郭瑜」發文而不以本名「謝至瑜」發文？而所印保障協會名
    片上又為何不記載本名而另印載化名「『郭』至瑜」？凡此，
    皆啟人疑竇，惟被告謝至瑜僅於109年5月26日答辯狀及109
    年10月5日答辯狀中分別提及「對於原告陳述於PTT之說法皆
    為當時進入吳金興事務所時，由吳金興親自對我講解，且辦
    公室有諸多法律證明文件、卷宗等物，導致我誤以為真。」
    、「當時吳金興就表示他會教育我如何宣揚協會理念促進接
    案，至於宣揚協會也就是原告於起訴狀所提起的PTT貼文一
    事，就是吳金興當時教我的。」云云（見新北地院卷第151
    頁及本院卷一第202-204頁），並未就保障協會相關發文引
    發諸多疑點有所回應，可知被告謝至瑜對吳金興之律師資格
    及其所宣揚之保障協會真實與否乃至為何以化名示人等疑慮
    ，自始未進而求證，全無在意。又被告謝至瑜與原告之通訊
    軟體對話中提到「呵呵＿我們幫人家討過九百萬的」、「討
    回來＿他超帥氣的＿開著車來帶著皮箱＿丟下三百萬」、「我
    今天要去陪殺人案開庭＿準備出門」、「所以我們還在製造
    證據嘍」、「（原告：你們七百拿一千最後花多少時間有搞
    到刑事？）3個月內」、「（原告：已經宣判了＿不會改內容
    吧！）你要在宣判時＿宣判時提出意見＿了不起在請求」、「
    提早用對你不利＿不是律師的問題＿（原告：怎說？）＿是法
    律的問題＿（原告：半年？）＿這樣換你詐欺＿我們也有罪＿（
    原告：那這樣每個和解不就半年就失效）＿（被告傳送大拇
    指比讚貼圖）＿臺灣法律就是特別奇怪」等語（見新北地院
    卷第29、31、33、39頁及本院卷一第280頁），原告執上開
    對話內容指摘被告實以此等話術行騙，被告固辯稱：僅負責
    接案其餘係由吳金興負責處理云云，然觀諸上開對話，在有
    連續對話時之回應時間均甚短且語氣連貫，顯無可能由吳金
    興在當下立即指示應如何回應，可知均係被告謝至瑜直接所
    為回應，上開對話顯然係被告謝至瑜為誘使繼續取得原告信
    任及安撫原告所為虛構話術，則被告辯稱並未參與行騙云云
    ，即難採認，併予敘明。
五、按因故意或過失，不法侵害他人之權利者，負損害賠償責任
    。故意以背於善良風俗之方法，加損害於他人者亦同。民法
    第184條第1項定有明文。被告謝至瑜對不具律師資格之吳金
    興以顯屬可疑之保障協會所為行為，理當可知吳金興之律師
    資格及協會名義是否屬實顯有可疑，業如前述，卻仍毫不在
    意、未加查問，猶繼續為吳金興接洽原告及收費，並以各項
    話術理由繼續取得原告信任並向原告提供顯然虛假之律師法
    律諮詢意見，致使原告受有財物損害。是以，被告謝至瑜之
    行為，依民法第184條第1項規定，應對原告所受損害負侵權
    行為賠償責任，且不因被告謝至瑜本身有無因而獲利而異。
六、從而，原告依侵權行為之法律關係，請求被告謝至瑜給付82
    ,000元，及自起訴狀繕本送達翌日即109年9月11日起（見本
    院卷一第172頁）至清償日止，按年息5%計算之利息，為有
    理由，應予准許。
七、本件係依民事訴訟法第436條之8適用小額訴訟程序所為被告
    敗訴之判決，依同法第436條之20規定，應依職權宣告假執
    行，並依同法第436條之23準用第436條第2項，適用同法第3
    92條第2項規定，依職權宣告被告如預供擔保，得免為假執
    行。
八、本件事證已臻明確，兩造其餘攻擊防禦方法及證據，核與判
    決之結果不生影響，爰不一一論列，併此敘明。
九、訴訟費用負擔之依據：民事訴訟法第78條。按適用小額訴訟
    程序事件法院為訴訟費用之裁判時，應確定其費用額，民事
    訴訟法第436條之19定有明文，爰依後附計算書確定本件訴
    訟費用額如主文第2項所示。
中　　華　　民　　國　　110 　年　　12　　月　　8 　　日
                  臺北簡易庭  法  官　陳仁傑
以上正本證明與原本無異。
如不服本判決，須以違背法令為理由，於判決送達後20日內向本
庭（臺北市○○區○○○路0 段000 巷0 號）提出上訴狀。（須
按他造當事人之人數附繕本）。如委任律師提起上訴者，應一併
繳納上訴審裁判費。
中　　華　　民　　國　　110 　年　　12　　月　　8　　日
                              書記官　黃進傑
  計　算　書
項　　　　目                金  　額（新臺幣）　　備  註
第一審裁判費　　　           1,000元
合　　　　計　　　           1,000元
附錄：
一、民事訴訟法第436條之24第2項：
    對於小額程序之第一審裁判上訴或抗告，非以其違背法令為
    理由，不得為之。
二、民事訴訟法第436條之25：
    上訴狀內應記載上訴理由，表明下列各款事項：
    ㈠原判決所違背之法令及其具體內容。
    ㈡依訴訟資料可認為原判決有違背法令之具體事實。